臺灣板橋地方法院刑事判決　　　　　　　　　　　　　九十年度易字第三０一三號
　　公　訴　人　臺灣板橋地方法院檢察署檢察官
　　被　　　告　癸○○
右列被告因詐欺案件，經檢察官提起公訴（八十九年度偵字第一三六一四、二二六二
六號），本院判決如左：
    主  文
癸○○連續以加害生命及身體之事恐嚇他人，致生危害於安全，處有期徒刑肆月，如
易科罰金，以參佰元折算壹日。
被訴詐欺部分無罪。
    事  實
一、癸○○係警務退休人員（曾任雲林縣警察局副分局長），其與辛○○（起訴書誤
    載為邱靜玉）係男女朋友關係，癸○○因見辛○○向其催討債務，且懷疑辛○○
    另結新歡，而心中不悅，竟基於恐嚇之概括犯意，自民國八十九年五月二十六日
    起至八十九年六月間止，連續在不詳地點打電話（辛○○之電話號碼為0000
    000000）至辛○○位於臺北縣中和市○○街五十五巷四十三號一樓住處，
    向辛○○恐嚇略稱：「請你要小心，小心被人潑硫酸，社會新聞有報導；路上小
    心點；不到最後關頭，不會把你毀掉；你有客兄（指女人有外遇之男人），你先
    生不管你，但我知道你有客兄，一定會處理；豁出去，大家就同歸於盡；白刀子
    進紅刀子出．．無討客兄不會，討客兄必死於非命；分屍沒那麼快、先剁手剁腳
    掉．．」等語，致使辛○○因此而心生畏懼，而以加害生命及身體之事，恐嚇辛○○，致生危害於安全。
二、案經被害人辛○○訴請臺灣板橋地方法院檢察署檢察官偵查起訴。
    理  由
壹、有罪部分
一、訊據被告癸○○對於其在上開時地多次打電話給被害人辛○○，且被害人所提出
    附卷之電話錄音帶三捲確係其與被害人於電話中之對話等情固坦承不諱，惟矢口
    否認有恐嚇之犯行，辯稱：被害人與伊同居三年至八十九年止，被害人因伊窮困
    落魄，且曾為女婿乙○○（即丙○○）向其借錢未為清償，而刻意安裝電話錄音
    ，以激將法誘使伊出言不遜，其深知伊之個性，心直口快，說話不經大腦，稍稍
    挑動便會胡言亂語，表面上聽起來似乎很恐怖，其實是一派胡言，例如：伊說「
    你先生不管你，但我知道你有客兄，一定會處理」等語，根本係胡扯，因被害人
    於八十五年已離婚，那來的先生；又伊說「不到最後關頭，不會把你毀掉」等語
    ，係指伊將叫太太出來告被害人通姦，以毀其名節為之快，其實也是不可能的，
    因伊之太太早知伊與被害人有染，並予以容忍，且逾六個月要告也告不起來，伊
    胡言亂語，不可能嚇到被害人的，況被害人亦曾說過「我不怕」云云。
二、惟查，右揭事實，業據被告供承如上，復據告訴人即被害人辛○○迭於警訊時、
    偵查中及本院審理時指述綦詳，並有電話錄音帶三捲在卷可憑。又上開電話錄音
    帶三捲經本院分別於九十年十一月二十六日及九十一年三月十四日以錄放音機反
    覆多次播放其內容之方式勘驗屬實，並製有勘驗筆錄計二份附卷可稽。且經被害
    人提出上開電話錄音帶三捲其中摘錄有關被告涉及恐嚇被害人部分之中文譯文內
    容（見九十一年三月十三日所呈遞之刑事陳報三狀）附卷可稽。矧被告既多次在
    電話內對被害人稱：「請你要小心，小心被人潑硫酸，社會新聞有報導；路上小
    心點；不到最後關頭，不會把你毀掉；你有客兄（指女人有外遇之男人），你先
    生不管你，但我知道你有客兄，一定會處理；豁出去，大家就同歸於盡；白刀子
    進紅刀子出．．無討客兄不會，討客兄必死於非命；分屍沒那麼快、先剁手剁腳
    掉．．」等語，客觀上足以使一般人於聽聞後因此心生畏懼，且被害人於九十年
    十二月十日本院審理時堅稱：「當時聽他（被告）如此說，我會害怕，但是因為
    我有報警，所以我才說我不怕等語在卷，足見被害人確因被告之上開恐嚇行為，
    而心生畏懼至明。至證人庚○○雖到庭結證稱：「被告於八十九年五月二十日在
    我家打電話給辛○○，他說有一個大學生愛上一個理髮師，理髮師變心，結果下
    場都不太好，我聽不出他有恐嚇的意思，他很激動，他是好言相勸，我聽到對方
    也不甘示弱地說我不害怕」云云，惟其所見證之事係在本件犯行之前，不影響本
    件犯行之認定結果，縱被害人確曾於被告施行本件恐嚇犯行之時表示「我不怕」
    屬實，但因業據被害人堅稱：「當時聽他（被告）如此說，我會害怕」等語如上
    ，自應以被害人自身之感覺為可採，蓋證人既供承其並非在電話中與被害人對話
    之人，即無法完整得知被告與被害人之談話內容，自難單憑被告打電話給被害人
    時證人在場，即採信證人之感覺。是被告所辯，顯係事後卸責之詞，尚無足採。
    事證明確，被告之犯行應堪認定。
三、核被告癸○○所為，係犯刑法第三百零五條之恐嚇危害安全罪。被告先後多次之
    犯行，時間緊接，罪名相同，顯係基於概括犯意而為，應依連續犯之規定論以一
    罪，並加重其刑。爰審酌被告並無前科，有臺灣高等法院檢察署刑案紀錄簡覆表
    一份在卷足憑，其智識程度、生活狀況，被告因見被害人向其催討債務，且懷疑
    被害人另結新歡，而心中不悅，致有上開之犯行，被告犯罪之動機、手段、目的
    、所生危害及犯罪後之態度等一切情狀，量處如主文所示之刑，以示懲儆。
四、被告行為（犯罪）後，刑法第四十一條業於九十年一月十日修正公布施行，於同
    年一月十二日生效，該法第四十一條第一項前段將得易科罰金之範圍由「犯最重
    本刑為三年以下有期徒刑以下之刑之罪」修正擴大為「犯最重本刑為五年以下有
    期徒刑以下之刑之罪」，更有利於被告，應依刑法第二條第一項前段之規定，適
    用裁判時之法律即刑法第四十一條第一項前段。
五、公訴意旨另以：被告於八十六年、八十七年間，基於恐嚇之犯意，以打電話至臺
    北市○○路錢櫃ＫＴＶ之方式，恐嚇辛○○之女己○○稱：下班時要小心云云，
    致令己○○心生畏懼，因認被告涉有刑法第三百零五條之恐嚇罪嫌云云。訊據被
    告堅決否認有此犯行，辯稱：伊並未打電話恐嚇被害人己○○等語。經查本件除
    被害人己○○之指述外，並無其他證據足資佐證。至告訴人辛○○關於此部分之
    指述係依被害人己○○事後之告知而來，並非其本身親自見聞之事實，亦據告訴
    人辛○○供明在卷，尚無足採。而卷附之電話錄音帶三捲，其內容為被告與告訴
    人辛○○之談話，並無被告恐嚇被害人己○○或被告承認恐嚇被害人己○○之事
    ，為本院分別於九十年十一月二十六日及九十一年三月十四日以錄放音機反覆多
    次播放其內容之方式勘驗後所得知之事實，故亦不能證明被告恐嚇被害人己○○
    之事實。此外，復查無其他積極之證據足以證明被告有此部分之犯行，因公訴人
    認此部分與前揭論罪科刑部分有連續犯之裁判上一罪關係，爰不另為無罪之諭知
    ，附此敘明。
貳、無罪部分
一、公訴意旨略以：被告癸○○明知其資力不佳且無意還款，竟意圖為自己不法之所
    有，並基於概括之犯意，自八十六年十月間起，連續在臺北縣中和市一帶，向辛○○、戊○○借款，致使辛○○、戊○○陷於錯誤，因而分別交付現金計新臺幣
    （下同）八十七萬元、五十萬元；癸○○明知上開向辛○○、戊○○借貸之款項
    無力償還，仍承上開犯意，於八十七年十月間，連續在臺北市○○路四０五號甲○○住處，向甲○○借款，致甲○○亦陷於錯誤，因而交付現金計四十萬元，嗣
    經辛○○、戊○○、甲○○等多方催討未果，方知受騙，因認被告涉有刑法第三
    百三十九條第一項之詐欺取財罪嫌云云。
二、按犯罪事實，應依證據認定之，無證據不得推定其犯罪事實；不能證明被告犯罪
    者，應諭知無罪之判決，刑事訴訟法第一百五十四條及第三百零一條第一項分別
    定有明文。次按事實之認定，應憑證據，如未能發現相當證據，或證據不足以證
    明，自不能以推測或擬制之方法為裁判基礎；認定犯罪事實所憑之證據，雖不以
    直接證據為限，間接證據亦包括在內，然無論直接或間接證據，其為訴訟上之證
    明，須於通常一般之人均不致於有所懷疑，而得確信其為真實之程度者，始得據
    之為有罪之認定，倘其證明尚未達到此一程度，而有合理之懷疑存在時，即無從
    為有罪之認定；認定不利於被告之事實，須依積極證據，茍積極證據不足為不利
    於被告事實之認定時，即應為有利於被告之認定，更不必有何有利之證據；告訴
    人之告訴，係以使被告受刑事訴追為目的，是其陳述是否與事實相符，仍應調查
    其他證據以資審認，最高法院四十年台上字第八六號、七十六年台上字第四九八
    六號、三十年上字第八一六號及五十二年台上字第一三００號判例分別著有明文
    。
三、公訴人認被告癸○○涉犯上開詐欺取財及恐嚇罪嫌，係以告訴人戊○○指稱被告
    詐借款項部分，雖被告未提出答辯，然經告訴人戊○○提出本票影本三紙為據。
    又被告對於積欠告訴人辛○○、甲○○八十七萬元、四十萬元等事實自白不諱，
    核與告訴人辛○○、甲○○所述相符，並有本院八十九年度票字第四八四號民事
    裁定、本院三重簡易庭八十九年度重小字第二七一號小額民事判決等影本附卷足
    稽，惟矢口否認涉有詐欺、恐嚇等犯行，辯稱：伊向告訴人等借款投資，然嗣因
    經濟狀況不佳，無力還款，並非有詐騙告訴人等之意思云云。然查，被告多次向
    辛○○借款，累計達八十七萬元之多，竟長期拒不歸還辛○○上開款項，顯見被
    告借款之始，即有不法所有之意圖；又其向辛○○借款後，業已無力歸還八十七
    萬元欠款，連同積欠戊○○之五十萬元，債務已高達一百餘萬元，而仍向甲○○
    借貸四十萬元之多，亦見其借款之初，即無意還款。本件被告明知還款能力極差
    ，仍大量向告訴人等借貸，嗣後拒不歸還欠款，顯見其涉有詐欺之情甚明，足見
    被告所辯，應屬卸飾之詞，不足採信。本件事證明確，被告犯嫌洵堪認定為其論
    據。
四、訊據被告癸○○堅決否認有前揭公訴人所指之犯行，辯稱：伊係因女婿乙○○做
    生意需要用錢，才代為出面向辛○○及呂文生（即戊○○之弟）分別借三十五萬
    元、五十萬元，且均係先由乙○○提供其妻子○○名下坐落門牌號碼為臺北縣板
    橋市○○路三五三號十八樓之二之房地辦理抵押登記予辛○○、戊○○，再由我
    分別向辛○○及呂文生收受三十五萬元、五十萬元轉交乙○○使用。嗣辛○○又
    陸續借錢給乙○○，計八十五萬元，伊僅係為乙○○任借貸債務之保證人，伊並
    未向辛○○借錢；伊於八十七年十月十六日找甲○○合夥投資買房子（以另一投
    資者案外人丁○○之名義購買），伊有帶甲○○一起去看房子，甲○○同意先拿
    五十萬元出來合夥，嗣於八十七年十一月十六日甲○○見房地產下跌，即反悔，
    表示將上開五十萬元投資款改為借款，被告並未對辛○○、戊○○、甲○○施行
    詐術，辛○○、戊○○、甲○○亦未陷於錯誤等語。
五、經查：
  （一）被告癸○○於八十六年十月三日因其女婿乙○○（即丙○○）做生意需用錢
        ，而在案外人壬○○之陪同下，代為出面向告訴人辛○○借得三十五萬元（
        預先扣除一萬五千元之利息）；被告復於八十六年十月六日，向告訴人戊○○借得五十萬元，俾供乙○○使用，且均由乙○○提供其妻子○○名下坐落
        門牌號碼為臺北縣板橋市○○路三五三號十八樓之二之房地於八十六年十月
        十三日辦理抵押登記予辛○○（設定本金最高限額七十萬元之抵押權）及戊○○（設定本金最高限額五十萬元之抵押權），其後告訴人辛○○即陸續借
        錢給被告及乙○○，其中被告及乙○○均有清償部分借款。嗣上開房地遭債
        權人南山人壽保險股份有限公司聲請本院民事執行處為強制執行（案號：本
        院八十六年度執字第一四九二四號）時，雖均有通知告訴人辛○○及戊○○
        聲明參與分配，但告訴人辛○○及戊○○均未能獲得清償等情，業據被告及
        告訴人辛○○、戊○○分別於偵查中及本院審理時供明在卷，復據證人乙○○到庭證述明確，且經本院依職權向臺北縣板橋地政事務所函查屬實，並有
        臺北縣板橋地政事務所九十年十月二十二日函及所附資料、本院民事執行處
        通知、抵押權設定契約書、他項權利證明書各二份、被告及乙○○所提之八
        十七年一月一日同意書、呂文生所簽發指定付款予被告，發票日為八十六年
        十月四日，金額為五十萬元之支票、被告於八十六年十月四日所立之借據、
        辛○○及乙○○之刑事陳報狀各一份、被告所簽發指定付款予戊○○之本票
        三張附卷可稽。足見本件被告向告訴人辛○○及戊○○所為之借貸，確有由
        乙○○提供其妻子○○名下之上開房地辦理抵押登記予告訴人辛○○及戊○○供作債務之擔保至明。
  （二）告訴人辛○○先於偵查中指述被告利用壬○○，以年青人創業為由，向其連
        續詐騙八十七萬元云云；復於本院審理時供稱，被告自八十六年十月三日起
        至八十七年十一月五日止，向其借款共十三次計八十七萬元，僅清償九萬八
        千元，現尚欠其七十七萬二千元，其中第一次即八十六年十月三日被告在壬○○之陪同下，向其佯稱係壬○○之朋友創業要借錢，致其信以為真，而同
        意出借三十五萬元予壬○○之朋友，並由其於八十六年十月三日交付壬○○
        三十三萬五千元（預先扣除一萬五千元之利息），此與被告所稱於八十六年
        十月六日向其收受三十萬元轉交乙○○使用為同一筆錢，事後始經由壬○○
        之告知而發現上開三十五萬元係被告借的，因認被告涉有詐欺之嫌，其餘十
        二次之借貸行為，則純屬民事借貸；被告與乙○○係分別向其借款，係屬二
        回事，應分開計算等語在卷，惟查，訊據被告堅決否認而辯稱如上，且依卷
        附之被告及乙○○所提之八十七年一月一日同意書內容，乙○○計向辛○○
        借款八十五萬元（含壬○○先生介紹三十萬元或含以不動產抵押借款三十萬
        元），已與告訴人辛○○之上開指述有間，而乙○○及告訴人辛○○亦均未
        能就乙○○向辛○○借款之每次時、地及金額部分予以陳明並釋明，被告、
        乙○○及告訴人辛○○復均未能提供壬○○之真實年籍住址供本院查證，致
        難以得知壬○○陪同被告向告訴人辛○○借款三十五萬元之全貌，自無從判
        斷被告是否有詐欺之犯行。況本件告訴人辛○○對被告所涉詐欺犯行之指述
        前後不一，姑不論其真實性如何仍待商榷，縱使為真，亦因與前述之證據有
        別，且查無其他佐證，而難以據為被告有罪之認定。另被告既係向告訴人戊○○借款，且由乙○○提供其妻子○○名下之上開房地辦理抵押登記予告訴
        人戊○○供作債務之擔保，其證據業如前述，則告訴人戊○○徒以上開房地
        嗣經法院拍賣後，其債權未能獲得清償，且事後被告經其催討後所簽發交付
        之本票，亦未能兌現，而認被告涉有詐欺之嫌云云，即有未洽。又本件被告
        對於積欠告訴人辛○○八十七萬元之事實並未自白，而本院八十九年度票字
        第四八四號民事裁定及本院三重簡易庭八十九年度重小字第二七一號小額民
        事判決等影本及告訴人戊○○所提之被告所簽發指定付款予戊○○之本票三
        張僅能證明被告欠債之事實，均不足證明被告有詐欺之犯行，公訴意旨，顯
        有誤會。
  （三）被告於八十七年十月十六日找告訴人甲○○合夥投資買坐落臺北縣土城市○○路一號九樓之房子（以另一投資者案外人丁○○之名義購買），並於同日
        立合約協議書，約定由告訴人甲○○給付被告五十萬元，利息每個月一萬元
        ，雙方選擇合夥或借貸方式合作，俟八十七年十月十九日中午作決定，嗣因
        告訴人甲○○不願合夥，而改為由被告向告訴人甲○○借款五十萬元，並計
        利息，其中被告除交付告訴人甲○○由丁○○所簽發之十萬元支票清償外，
        其餘四十萬元之本金及利息均未能清償等情，業據被告及告訴人甲○○供明
        在卷，且互核相符，復據證人丁○○到庭結證屬實，並有合約協議書一紙附
        卷可稽。是本件告訴人甲○○與被告事後既合意將上開五十萬元確定為借貸
        無訛，且已向告訴人甲○○清償十萬元，足見被告確有依上開合約協議書為
        之，尚無施行詐術可言，再就告訴人甲○○而言，其交付五十萬元予被告時
        ，即已知被告係缺錢才找其合夥或借款，故其本身亦無陷於錯誤之情形。
  （四）被告於八十七年間至九十年九月二十日，亦有向案外人丁○○借支票周轉，
        其間有借有還（即將錢存入丁○○之支票帳戶內供執票人提兌），八十八年
        間起因被告未能如期將錢存入丁○○之支票帳戶內供執票人提兌，而造成退
        票，部分票款由丁○○代墊出去，迄今被告尚欠丁○○約十三萬元未為清償
        等情，業據證人丁○○於九十年十月十二日到庭結證明確，足見被告於八十
        七年間至八十八年間尚有償債之事實。本件被告於八十六年、八十七年間向
        告訴人辛○○、戊○○、甲○○所為之借貸，均各有其原因如上，且有部分
        清償，縱被告係一時缺錢才向告訴人辛○○等舉債，亦不能因此即認被告自
八十六年十月間起即無任何償債能力，公訴意旨，亦有未洽。
  綜上所陳，本件被告所為，尚與詐欺取財之構成要件有間，此外，復查亦無其他積
  極之證據足以證明被告有上開公訴人所指之犯行，揆諸前揭法條及判例意旨，此部
  分不能證明被告犯罪，自應諭知被告無罪之判決。
據上論斷，應依刑事訴訟法第二百九十九條第一項前段、第三百零一條第一項，刑法
第五十六條、第三百零五條、第四十一條第一項前段，罰金罰鍰提高標準條例第一條
前段、第二條，判決如主文。
本案經檢察官許景森到庭執行職務。
中    華    民    國      九十一        年      四      月    二十二    日
                                      臺灣板橋地方法院刑事第一庭
                                          法  官  楊  千  儀
右正本證明與原本無異。
如不服本判決，應於判決送達後十日內，向本院提出上訴狀。
                                          書記官  吳  河  東
中    華    民    國      九十一        年      四      月    二十五    日
附錄本案論罪科刑法條全文
刑法第三百零五條
以加害生命、身體、自由、名譽、財產之事恐嚇他人，致生危害於安全者，處二年以
下有期徒刑、拘役或三百元以下罰金。
（罰金已依罰金罰鍰提高標準條例提高十倍）
